【裁判字號】    99,交聲,185
【裁判日期】    990416
【裁判案由】    交管條例聲異
【裁判全文】
臺灣板橋地方法院交通事件裁定         99年度交聲字第185號
原處分機關  交通部公路總局臺北區監理所蘆洲監理站
異  議  人
即受處分人  甲○○
上列異議人因違反道路交通管理處罰條例案件，對於交通部公路
總局臺北區監理所蘆洲監理站於民國99年1 月5 日以北監蘆字第
裁46-C00000000號違反道路交通管理事件裁決書所為之處分，聲
明異議，本院裁定如下：
    主  文
異議駁回。
    理  由
一、異議意旨略以：異議人於民國98年7 月29日晚間9 時20分許
    ，騎乘車牌號碼JE2-551 號重型機車，行經臺北縣三重市○
    ○街82巷與後竹圍街口違規闖紅燈，為警當場攔查掣開罰單
    後，警員即讓異議人離開現場，經過數日後，異議人收到違
    規事實為「駕駛執照逾期仍駕駛普重機」之舉發通知單，惟
    該舉發並無道路交通管理處罰條例第7 條之2 所列之情形，
    員警應不得逕行舉發，且員警讓異議人離去後，再補開舉發
    通知單之舉止，恐有違誠實信用原則，爰聲明異議，請求撤
    銷原處分云云。
二、按汽車（含機器腳踏車，下同）駕駛執照自發照之日起每滿
    六年換發一次，汽車駕駛人應於有效期限屆滿前後一個月內
    向公路監理機關申請換發新照；又汽車駕駛執照逾期未換發
    新照者，不得駕駛汽車，道路交通安全規則第52條第1 項、
    第8 項分別定有明文。次按汽車駕駛人，駕駛執照逾有效期
    間仍駕車者，處一千八百元以上三千六百元以下罰鍰，並禁
    止其駕駛，且駕駛執照應扣繳之，道路交通管理處罰條例第
    22條第1 項第7 款、第2 項亦定有明文。
三、經查：
  (一)本件異議人即受處分人甲○○於98年7 月29日晚間9 時20分
    許，騎乘車牌號碼JE2-551 號重型機車，行經臺北縣三重市
    ○○街與後竹圍街口時，因「闖紅燈」違規，經臺北縣政府
    警察局三重分局大有派出所值勤警員當場掣單舉發後，舉發
    員警返回派出所查知異議人之重型機車駕駛執照逾有效期間
    （該駕照有效日期為96年6 月23日），仍於上開時地駕車，
    舉發機關就「駕駛執照逾有效期間仍駕車」之違規行為予以
    舉發，嗣異議人提起申訴，經原舉發機關於98年11月27日以
    北縣警重交申字第0980058993號函覆「…二、本案據執勤員
    警陳述，98年7 月29日執勤時，於21時20分見甲○○先生騎
    乘JE2-551 號機車，在三重市○○街82巷與後竹圍街口違規
    闖紅燈，為警當場攔查，依道路交通管理處罰條例第53條第
    1 項舉發；後經電腦查詢渠車籍資料，發現渠駕駛執照逾期
    仍騎乘機車，遂另以C00000000 號舉發單，依道路交通管理
    處罰條例第22條第1 項第7 款予以舉發，並無不當。」等語
    ，嗣原處分機關於99年1 月5 日以北監蘆字第裁46-C000000
    00號違反道路交通管理事件裁決書，就異議人駕駛執照逾有
    效期間仍駕車之違規事實，依道路交通管理處罰條例第22條
    第1 項7 款之規定裁處異議人罰鍰新臺幣一千八百元，並扣
    繳駕駛執照，異議人於收受該裁決書後提起聲明異議等情，
    有上開裁決書、申訴書、原舉發機關臺北縣政府警察局三重
    分局98年11月27日北縣警重交申字第0980058993號函、臺北
    縣政府警察局98年7 月29日北縣警交大字第C00000000 號舉
    發違反道路交通管理事件通知單（以下簡稱舉發通知單），
    及內容記載異議人駕駛執照有效期間至96年6 月23日之證號
    查詢機車駕駛人列印資料各1 份附卷可稽，而異議人對其重
    型機車駕駛執照逾有效期間，仍於上開時地騎乘重型機車為
    警攔停之事實，並不爭執，是異議人於上開時地有「駕駛執
    照逾有效期間仍駕車」之違規事實，洵堪認定。
  (二)按公路主管及警察機關就其主管業務，查獲違反道路交通管
    理之行為者，應本於職權舉發或處理之，違反道路交通管理
    事件統一裁罰基準及處理細則第6 條第2 項定有明文。而觀
    違反道路交通管理事件統一裁罰基準及處理細則第6 條第2
    項規定，並未限定僅能當場或逕行舉發，洵無排除事後予以
    舉發之理。本件異議人係因闖紅燈而為警攔停後當場舉發違
    規闖紅燈，然警員當時未查驗到異議人之駕照已逾期，故當
    場僅開立「闖紅燈」之舉發通知單，而未開立駕照逾期仍駕
    車部分，嗣舉發員警經電腦查詢異議人車籍資料，始查知該
    異議人之重型機車駕駛執照逾期仍於上開時地駕車之違規，
    揆諸上開說明，本件舉發機關即臺北縣政府警察局三重分局
    自仍得依職權舉發異議人駕照逾期仍駕車之交通違規，是原
    舉發機關於98年7 月29日開立異議人駕照逾期仍駕車之舉發
    通知單，依法有據。從而，異議人認本件不符合道路交通管
    理處罰條例第7 條之2 所列之情形不得逕行舉發等語，容有
    誤會。綜上所述，異議人於上開時、地確有「駕駛執照逾有
    效期間仍駕車」之違規行為，原處分機關依道路交通管理處
    罰條例第22條第1 項第7 款、第2 項之規定，裁處異議人罰
    鍰一千八百元，並扣繳駕駛執照，核無違誤，異議人之聲明
    異議，為無理由，應予駁回。
據上論斷，應依道路交通管理處罰條例第87條第2 項，道路交通
案件處理辦法第19條，裁定如主文。
中    華    民    國    99    年    4     月    16    日
                        交通法庭  法  官  戴嘉清
以上正本證明與原本無異。
如不服本裁定應於送達後5 日內向本院提出抗告狀。
                                  書記官  謝嘉玲
中    華    民    國    99    年    4     月    19    日

司法院資訊處製作；財團法人民間司法改革基金會備份。
